【裁判字號】    90,交訴,170
【裁判日期】    901227
【裁判案由】    業務過失致死
【裁判全文】
臺灣桃園地方法院刑事判決                          九十年度交訴字第一七號
    公  訴  人  臺灣桃園地方法院檢察署檢察官
    被      告  乙○○
右列被告因業務過失致死案件，經檢察官提起公訴（九十年度偵字第一六六三八號）
，本院判決如左：
    主      文
乙○○從事業務之人，因業務上之過失致人於死，處有期徒刑伍月，如易科罰金，以
參佰元折算壹日，緩刑貳年。
被訴駕駛動力交通工具肇事，致人死亡而逃逸罪部分無罪。
    事      實
一、乙○○係設於苗栗縣苗栗市○○里○○街一四０號「銅鑼汽車運輸股份有限公司
    」（下稱銅鑼運輸公司）之司機，以駕駛大貨車載送貨物為業，係從事駕駛業務
    之人。其於民國九十年八月二十日下午，駕駛車牌號碼ＨＰ─三九六號自用大貨
    車附載車號ＭＰ─０五號拖板車，沿桃園縣大溪鎮○○路，由大溪往員樹林方向
    行駛，嗣於同日十三時三十分許，行經至大溪鎮○○路八九二號「崎頂郵局」前
    時，欲至前方路口右轉。其原應注意大型汽車除超越同一車道之前車或準備左轉
    彎外，均不得在內側車道行駛，而依當時天候晴，日間有自然光線，道路無障礙
    物又視距良好等情形，並無不能注意之情事，詎竟疏未注意及此，於行經上開路
    段時，違規行駛於內側車道，適有行人張阿丁在該設有行人穿越道三十公尺範圍
    之內，屬不得穿越道路之路段，貿然違規穿越馬路行進，而立於馬路中央行車分
    向線處，致遭乙○○所駕拖板車之右後輪碾過倒臥於地後，致張阿丁受有頭部外
    傷併顱骨骨折等傷害。目擊民眾旋即將報請救護車將張阿丁送醫，並記下車牌報
    警處理。嗣張阿丁經送醫後，因顱下出血不治死亡。
二、案經被害人張阿丁之弟丙○○告訴暨台灣桃園地方法院檢察署檢察官相驗被害人
    屍體後自動檢舉偵查起訴。
    理      由
壹、有罪部分：
一、訊據被告乙○○對於右開時、地駕車肇事之犯罪事實，業於本院審理中坦承不諱
    ，核與被害人張阿丁之弟丙○○於警訊、偵查中及本院審理時指訴之情節相符，
    而被害人張阿丁確遭被告所駕駛拖板車之右後輪碾斃，且被害人遭撞擊後係臉朝
    下倒臥於內側車道靠近車道線之處等情，復據證人甲○○、戊○○、丁○○迭次
    證述明確，證人戊○○、丁○○於本院審理中亦到庭證稱：「我距離約三十公尺
    ，我當時在下貨，我聽到被害人叫聲，我看到他被聯結車的右後輪碾過，我就把
    車牌號碼記下報案。」、「我是跟戊○○一起在卸貨，我也是先聽到叫聲，才跑
    出來看，看到聯結車的右後輪輾過被害人全身。」等語（見本院九十年十二月十
    三日審理筆錄）。復稽之現場照片中血跡位置及道路交通事故調查報告表所載，
    依肇事狀況判斷，被害人當時應係穿越馬路中暫停於路中央等待被告駕駛車輛通
    過後再行前進，惟被告疏未注意右方動態，故不慎撞及被害人張阿丁自明。此外
    並有道路交通事故調查報告表一紙、現場及肇事車輛照片十八幀在卷可稽。而被
    害人張阿丁確因本件車禍死亡，亦經台灣桃園地方法院檢察署檢察官督同法醫師
    相驗屬實，並製有驗斷書、相驗屍體證明書、勘驗筆錄及相驗照片十張附卷可按
    。
二、按大型汽車除超越同一車道之前車或準備左轉彎外，均不得在內側車道行駛，道
    路交通安全規則九十八條第一項第一款定有明文，而依當時天候晴，日間有自然
    光線，道路無障礙物又視距良好等情形，並無不能注意之情事，詎竟疏未注意及
    此，於行經上開路段時，違規行駛於內側車道，因而肇事致被害人受有上述傷害
    而死亡，被告對本件車禍之發生顯有過失。而被害人張阿丁因本件車禍致受前開
    所述之傷害，嗣經送醫後，因顱下出血而死亡，已如前述，則被告之過失行為與
    被害人之死亡間，具有相當因果關係。本件事證明確，被告之業務過失致死犯行
    ，洵堪認定。至於距被害人倒臥位置前方約二十公尺處設有行人穿越道等情，業
    據證人戊○○、丁○○證述明確，亦有前述卷附事故調查報告表為憑，是被害人
    係在設有行人穿越道三十公尺範圍之內，屬不得穿越道路之路段貿然穿越馬路行
    進之情，堪可認定，惟被害人張阿丁雖亦有違規穿越馬路之過失，亦同為本件車
    禍肇事之原因而與有過失，然仍無解免被告應負之刑事責任，附此敘明。又於被
    告所駕駛之上開聯結車上所採集之毛髮，因無毛囊，至無從檢測比對，此有內政
    部警政署刑事警察局鑑驗書一紙可稽，然被告犯行明確已如前述，上開鑑驗結果
    ，仍難執為被告有利之認定，亦附此說明。
三、按被告乙○○係銅鑼運輸公司之司機，以駕駛大貨車載送貨物為業，係從事駕駛
    業務之人，其因執行駕駛業務之過失不慎撞及被害人致死，係犯刑法第二百七十
    六條第二項之業務過失致死罪。爰審酌被告並無前科、素行良好、犯後坦承犯行
    、態度尚佳、已與被害人之家屬達成和解，並賠償新台幣二百六十萬元，此有和
    解書一紙附卷可稽，被害人家屬丙○○並到庭陳稱：「希望原諒他，給他一次機
    會，判輕一點，可以讓他緩刑」等語，兼衡之被害人就本件車禍與有過失，公訴
    人亦求處量刑七月（就二罪併罰部分）等一切情狀，量處如主文所示之刑，並諭
    知易科罰金之折算標準。末查，被告前未曾受有期徒刑以上刑之宣告，有台灣高
    等法院被告全國前案紀錄表一份在卷可按。素行尚稱良好，事後又積極與被害人
    之家屬尋求和解賠償損害，充分展現處理善後之誠意，堪認有悛悔之實據，其受
    本次罪刑之科處，當足收警惕懲儆之效，爾後應能謹慎駕駛，信無再犯之虞，而
    被害人家屬亦代為求處宣告緩刑，本院因認對其所宣告之刑以暫不執行為適當，
    併諭知緩刑二年，以勵自新。
貳、無罪部分：
一、公訴意旨另以，被告乙○○於肇事後竟不將被害人送醫，而加速逃逸，因認被告
    涉犯刑法第一百八十五條之四之駕駛動力交通工具肇事，致人死傷而逃逸罪。
二、按犯罪事實應依證據認定之，無證據不得推定其犯罪事實。刑事訴訟法第一百五
    十四條定有明文。又刑事訴訟制度受「倘有懷疑，則從被告之利益為解釋」、「
    被告應被推定為無罪」之原則所支配，故得為訴訟上證明者，無論為直接或間接
    證據，須客觀上於一般人均不致有所懷疑，而達於確信之程度，始可據為有罪之
    認定，倘其證明尚未達於確信之程度，而有合理可疑存在時，即難據以為被告之
    不利認定，換言之，在法律判斷上，即不能為被告有罪之認定。
三、訊據被告堅決否認肇事逃逸部分之犯行，辯稱：因為連結車車體龐大，伊不知道
    有撞倒人等語。經查：
    （一）被告所駕駛者為營業大貨車，並附載拖板車，體積龐大，而擦撞之處為其
          車身右側最後之後輪，有上開勘驗照片可稽，徵諸被害人當時係徒步行走
          ，並未騎乘機車或駕駛汽車，身形相對較小，被告辯稱不知發生擦撞乙節
          ，非無可能。而縱使車輛之照後鏡確能照見車身右後輪，仍難推論被告於
          肇事當時確實曾從照後鏡中發現被害人已受傷倒地，而仍決定遺棄逃逸，
          則被告是否果有肇事逃逸之主觀犯意，尚有疑義。
    （二）再者被告所駕駛之聯結車於肇事後並未減緩速度等情，復據證人戊○○、
          丁○○到庭證述：「（當時聯結車有無煞車停下？）沒有煞車，速度也沒
有改變，因為當時往龍潭方向是綠燈，聯結車就開走了。」、「（車禍發
          生後，聯結車速度有無減慢？）沒有，照原來的速度在開。」等語（見本
          院九十年十二月十三日審理筆錄）。又本案係因警員依據證人提供之車牌
          號碼才查知肇事經過，而被告於事發後，猶依照原計畫逕行返回苗栗縣銅
          鑼鄉，復未將營業大貨車車身撞擊跡證清洗湮滅。且被告係經警員於九十
          年八月二十日十五時以電話通知前往警局製作筆錄，嗣於同日二十時許始
          正式駕駛上開大貨車到達大溪分局圳頂派出所製作筆錄（見相驗卷第三頁
          ），苟被告明知確有肇事情形，並有逃逸、遺棄之故意，理當力圖湮滅證
          據，絕無可能將右後輪上之毛髮等跡證保留殆至警員勘驗採證自明。
    是以，尚乏證據證明被告有肇事逃逸或遺棄致死之主觀上犯意，此外復查無其他
    證據證明被告確有公訴人所指此部分之犯行，核諸前揭說明，認定被告此部分犯
    罪之證明尚未達於確信之程度，而有合理可疑存在時，即難據以為被告不利之認
    定。又刑法第一百八十五條之四之駕駛動力交通工具肇事，致人死傷而逃逸罪，
    係駕駛人於過失行為發生後，為規避責任，乃另行起意之另一行為，是以刑法第
    一百八十五條之四之駕駛動力交通工具肇事，致人死傷而逃逸罪與同法第二百七
    十六條第二項之業務過失致人於死罪二罪間，犯意各別，行為互殊，犯罪構成要
    件亦不相同，應予分論併罰。公訴人所指被告肇事逃逸罪部分既屬不能證明，應
    為被告此部分無罪之諭知。
據上論斷，應依刑事訴訟法第二百九十九條第一項前段、第三百零一條第一項，刑法
第二百七十六條第二項、第四十一條第一項前段、第七十四條第一款，罰金罰鍰提高
標準條例第一條前段、第二條，判決如主文。
本案經檢察官張尹敏到庭執行職務。
中      華      民      國    九十      年     十二     月    二十七    日
                              臺灣桃園地方法院交通法庭
                                  法  官  陳  永  來
右正本證明與原本無異。
如不服本判決，應於判決送達後十日內向本院提出上訴狀( 應附繕本 )，上訴於
臺灣高等法院。
                                  書記官   洪明媚
中      華      民      國     九十     年     十二    月    二十八    日
附論罪科刑依據之法條：
刑法第二百七十六條第二項。
中華民國刑法第二百七十六條第二項
從事業務之人，因業務上之過失犯前項之罪者，處五年以下有期徒刑或拘役，得併科
三千元以下罰金。


司法院資訊處製作；財團法人民間司法改革基金會備份。
